臺灣高等法院臺中分院民事判決
110年度重上字第157號
上  訴  人  林靜香  
訴訟代理人  張績寶律師
被上訴人    賴錫志  
訴訟代理人  陳建勛律師
上列當事人間請求給付保證獲利金事件，上訴人對於中華民國11
0年4月8日臺灣臺中地方法院109年度重訴字第294號第一審判決
提起上訴，本院於111年4月6日言詞辯論終結，判決如下：
    主  文
上訴駁回。
第二審訴訟費用由上訴人負擔。
    事實及理由
壹、程序事項：
    按當事人於第二審不得提出新攻擊或防禦方法，但如不許其
    提出顯失公平者，不在此限，民事訴訟法第447條第1項但書
    第6款定有明文。被上訴人於本院抗辯兩造及訴外人曾○貞於
    民國105年3月24日所召開○○產後護理之家（下稱○○之家）股
    東會，所達成之決議（下稱系爭決議）係屬股東會決議，而
    非兩造及訴外人曾○貞間之契約，故給付義務人應為○○之家
    等語（見本院卷第55頁），雖為新防禦方法之提出，惟系爭
    決議之標題即載明：「○○產後護理之家股東會決議記錄」（
    見本院卷第75頁），則系爭決議之性質為何，履行義務人如
    為○○之家時，是否違反民法第682條規定應無效等情，究為
    本件首應審究之爭點，依民事訴訟法第447條第1項但書第6
    款規定，自應准其提出，合先敘明。
貳、實體事項：
一、上訴人主張：上訴人為○○之家之合夥股東，被上訴人為執行
    長，兩造於105年3月24日為系爭決議，系爭決議自屬兩造間
    契約約定，非○○之家股東會決議，被上訴人依約為給付保證
    獲利金之義務人。詎被上訴人未依系爭決議履行，給付上訴
    人保證獲利金新台幣（下同）1204萬1600元，迭經上訴人催
    討，被上訴人均藉詞置之不理。系爭決議未附有停止條件，
    且上訴人無干擾被上訴人經營行為；縱認附有停止條件，該
    條件亦已於106年3月1日成就，被上訴人自有依約給付義務
    。爰依系爭決議請求判命被上訴人給付上訴人1204萬1600元
    本息之判決。（原審為上訴人敗訴之判決，上訴人不服，提
    起上訴）並上訴聲明：㈠原判決廢棄。㈡被上訴人應給付上訴
    人1204萬1600元，及自起訴狀繕本送達翌日起至清償日止，
    按週年利率百分之五計算之利息。㈢上訴人願供擔保，請准
    宣告假執行。
二、被上訴人則以：系爭決議為股東會決議，縱為契約，當事人
    亦為○○之家，而非被上訴人，且系爭決議違反民法第682條
    規定，依民法第71條規定而無效。被上訴人擔任○○之家執行
    長期間，因上訴人及訴外人曾○貞經常干擾人事、行政等事
    務，專心全權經營，遂有系爭決議同意給予上訴人高額報酬
    ，並請上訴人於105年5月1日點交印章予被上訴人，且不得
    干預人事行政，被上訴人才有給付保證獲利金義務，或至少
    應同時履行。若認系爭決議有效，亦經兩造合意解除，縱未
    解除惟被上訴人不僅未依約履行，更持續干擾上訴人經營，
    甚至委請不明人士強佔○○之家，於租期屆滿後拒絕續租，要
    求○○之家搬遷，終致○○之家結束營業，均係上訴人行為所致
    ，其要求被上訴人依系爭決議給付報酬，求顯無理由等語，
    資為抗辯。並答辯聲明：㈠上訴駁回。㈡如受不利之判決，願
    供擔保，請准宣告免為假執行。 
三、兩造不爭執事項：(本院卷第107-108頁)
　㈠被上訴人之配偶邱○儀為○○之家之登記負責人。
  ㈡兩造及曾○貞於105年3月24日召開股東會，並訂定系爭決議，
    其中第1至4點分別記載：「甲方：賴錫志。乙方：林靜香。
    丙方：曾○貞。自民國105年5月1日起至108年4月30日止，由
    股東賴錫志全權經營，並保障乙方、丙方股東年獲利率26.5
    %（股金為46,400,000），由各持股比率【甲方(賴)：45%，
    乙方(靜香)：40%，丙方(○○)：15%】」、「支付方式自105
    年5月1日起每季之次月15日以現金方式支付。」、「乙方自
    105年5月1日點交印章予甲方，自此至108年4月30日止，乙
    、丙方不得干預甲方之人事、行政作業，同時由甲方經營之
    期間的經營法律責任、行政人事、公司之稅務稅金問題，概
    由甲方承擔，與乙、丙方無關。」、「由○○貸款640萬元之
    本息，分三年擔還，並且在保障獲利支付之金額扣除。…」(
    見原審卷第21頁、本院卷第75頁）。
  ㈢如上訴人請求給付保證獲利金為有理由時，利息起算日以109
    年5月16日起算（見原審卷第103頁）。
　㈣上訴人與訴外人林○財為夫妻。曾○貞之代理人為張○財。○○之
    家於103年6月12日開幕，由邱○儀擔任負責人，被上訴人為
    執行長。
　㈤系爭決議中記載合夥事業股金4640萬元，是股東現金出資400
    0萬元、貸款640萬元合計。
　㈥於106年3月1日合夥人決議推舉上訴人及張○財加入執行長一
    職，編列三位執行長，進行共同管理，共同執行簽核所有事
    務及款項細節，於此時被上訴人已無法全權經營○○之家（見
    原審卷第43頁、本院卷第275頁）。
　㈦○○之家於108年1月底辦理歇業。
四、兩造爭執之事項：(本院卷第108頁)
  ㈠系爭決議之性質為何？如為契約，契約當事人為何人？
  ㈡系爭決議是否違反民法第682條及同法第71條規定而無效？
  ㈢系爭決議之保證獲利，是否附有停止條件？
  ㈣系爭決議所約定「乙方自105年5月1日點交印章予甲方」部分
    ，事後是否業經兩造合意變更？
  ㈤被上訴人是否應給付保證獲利金給上訴人？
  ㈥被上訴人依系爭決議第4點得主張扣除之貸款本息金額為何？
五、得心證之理由：
　㈠系爭決議為契約性質，且當事人為兩造及曾○貞：
  ⒈按解釋契約，固須探求當事人立約時之真意，不能拘泥於契
    約之文字，但契約文字業已表示當事人真意，無須別事探求
    者，即不得反捨契約文字而更為曲解。又按合夥之事務，除
    契約另有訂定或另有決議外，由合夥人全體共同執行之。合
    夥之事務，如約定或決議由合夥人中數人執行者，由該數人
    共同執行之。民法第671條第1、2項定有明文。而一方對於
    他方所經營之事業出資，而分受其營業所生利益，及分擔其
    所生損失之隱名合夥契約，基於契約自由原則，非不得由當
    事人約定隱名合夥人僅分受出名營業人之營業所生利益，而
    不分擔其所生損失（最高法院104年度台上字第797號民事判
    決意旨參照）。
  ⒉經查，依被上證2所示104年7月8日股東會議決議，其上載明
    ：「…四、復業起至第六個月；期間由執行長（賴錫志）個
    人為公司整體獲利保障達成稅前淨利25％…之經營績效協議；
    倘未達成稅前淨利25％獲利目標，同意由執行長（賴錫志）
    個人負責補足其差額。…」等語（見本院卷第71頁），而被
    上訴人復陳稱：系爭決議係源自104年之決議接續而來，且
    同樣約定「股東賴錫志全權經營」，被上訴人同意將保障年
    獲利提高到26.5％；等語（見本院卷第54頁），則細繹系爭
    決議約定（見兩造不爭執事項㈡所示），可悉本件上訴人如
    何向被上訴人請求給付保證獲利金之關鍵，厥為系爭決議中
    關於「保障乙方、丙方股東年獲利率26.5%」之解釋。而就
    文義解釋，本件所謂「保障乙方、丙方股東年獲利率26.5%
    」，已與原先102年10月1日之合夥契約書第7條約定：「本
    合夥事業每年底進行結算，並協議每年保留稅後淨利20％作
    為○○護理之家之投資基金，並以定存方式儲存於甲（即上訴
    人，下同）乙（即邱○儀，下同）雙方之共同帳戶內。」（
    見本院卷第67頁）之投資型態不同，而係以無論盈虧與否，
    均應保障上訴人及曾○貞年獲利率26.5%之給付約定獲利方式
    取代之。則兩造及曾○貞間針對彼此之保證獲利對象、期間
    、獲利率及給付期限等節互為一致之意思表示而達成協議，
    則無論其用語如何，契約即已成立。
　⒊被上訴人雖辯稱應以○○之家獲利狀況，扣除應分擔之貸放額
    後，按股權比例，優先給付上訴人及曾○貞，被上訴人劣後
    就剩餘獲利金額再分配，足認系爭決議為股東會決議，縱為
    契約，當事人亦為○○之家云云，然此顯與「保證獲利」之文
    義不符，被上訴人辯稱，尚無足採。至原法院109年度訴字
    第1718號民事判決（下稱另案判決），除當事人與本件不同
    外，亦尚未確定，並無爭點效或既判力，不足以拘束本院之
    前開認定，附此敘明。
　㈡系爭決議既為契約，自無違反強制規定而有無效情形：
　  又按合夥人於合夥清算前，不得請求合夥財產之分析。民法
    第682條固定有明文。惟查，基於契約自由原則及前開論述
    ，系爭決議既屬契約性質，兩造間權利義務關係即應依系爭
    決議內容而定之，而不應透過民法規定為補充解釋。是以，
    系爭決議既然未如民法合夥契約規定，有須先行清算始分配
    財產之約定，則系爭決議即毋庸受民法合夥規定之拘束，被
    上訴人依約負有給付上訴人保證獲利之義務，故被上訴人辯
    稱系爭決議之性質為股東會決議，須依民法合夥規定，未清
    算前，上訴人自不得請求被上訴人給付保證獲利云云，應不
    可採。　
　㈢系爭決議所約定「保證獲利」係附有停止條件：
　　而被上訴人固依系爭決議第1點約定，對上訴人本負有給付
    保證獲利之義務，惟系爭決議第3點復載明：「乙方自105年
    5月1日點交印章予甲方，自此至108年4月30日止，乙、丙方
    不得干預甲方之人事、行政作業」等語，顯見就前開所記載
    部分文字，兩造及曾○貞簽立系爭決議本意係約定以「上訴
    人於105年5月1日點交印章予被上訴人」及「上訴人及曾○貞
    同時負有自105年5月1日至108年4月30日止，乙、丙方不得
    干預被上訴人之人事、行政作業」（系爭二個條件），作為
    上訴人請求給付保證獲利金請求權所附加之條件，並於條件
    成就時，系爭決議即發生效力。
　㈣上訴人未就舉證「乙方自105年5月1日點交印章予甲方」部分
    業經兩造合意變更乙情為真：
　1.依前開102年10月1日合夥契約書第8條約定：「本合夥事業
    的銀行帳戶大小印章由甲方保管大章，乙方保管小章。…」
    （見本院卷第67頁），堪認被上訴人抗辯○○之家的銀行大章
    為上訴人所保管為真。而上訴人業已於原法院另案判決審理
    中證稱：其於105年4月30日前是○○之家的財務長，○○之家應
    給付廠商的貨款，員工的薪資，有一欄位需要其蓋章同意。
    其於105年5月1日後，並未將持有○○之家○○商銀存摺之大章
    ，點交給被上訴人等語（見本院卷第190頁），並有105年9
    月6日訴外人張○溱與林○財（上訴人之夫）之保管物品移交
    清單之交接記錄可佐（見原審卷第39頁），可認上訴人並未
    於105年5月1日後將○○商銀存摺大章交給被上訴人，被上訴
    人就財務及人事等事項，自105年5月1日起並未能全權掌握
    甚明。
　⒉另觀諸臺灣臺中地方檢察署106年偵字第17131號不起訴處分
    書所載：邱○儀為○○之家登記負責人，○○所有營收均歸入邱○
    儀之執行業務所得，需申報所得稅，因夫妻合併申報，將○○
    之家營收計入執行業務所得，被上訴人需繳納93萬2318元，
    經扣除退稅2792元後，實際繳納92萬9526元；被上訴人夫婦
    為繳納前開○○之家執行業務所得稅款，遂由邱○儀於106年5
    月31日以負責人身分變更○○之家活存印鑑、換發新存摺，而
    於106年5月31日轉帳繳交92萬9526元稅捐等語（見本院卷第
    95頁、偵字卷第105頁背面），堪認被上訴人自105年5月1日
    起至106年5月31日變更存摺印鑑期間，被上訴人未能全權掌
    握○○之家○○商銀存摺內資金之運用權。
　⒊至上訴人另主張：兩造於簽立系爭決議後，另合意由上訴人
    繼續保管大章，被上訴人夫妻保管小章云云（見本院卷第12
    1、202頁），為被上訴人所否認（見本院卷第152頁），而
    證人張○財雖證稱：大章由上訴人保管，小章由被上訴人夫
    妻保管等語，然事後改口稱：其沒有參與系爭決議，是曾○
    貞告知其的等語（見原審卷第196頁），顯見證人張○財之證
    詞係屬傳聞之詞，不足為憑。而上訴人對此涉及○○之家經營
    權及給付保證獲利金之重要事項，卻未能提出事證以佐其說
    為真，上訴人此部分主張，自難憑採。
　⒋另上訴人聲請傳訊證人曾○貞作證其與兩造間就大章之交付嗣
    後有達成合意「大章由上訴人保管，小章由被上訴人夫妻保
    管」之協議，然曾○貞既與被上訴人尚有另案訴訟，有迴護
    偏頗之虞，且前揭事證已臻明確，並不影響本件之判斷，認
    無傳喚之必要。　　　
　㈤被上訴人無庸給付保證獲利金給上訴人：
　　基上，探究當事人之真意，系爭決議係約定105年5月1日至1
    08年4月30日期間，由被上訴人全權經營○○之家，且就上訴
    人請求給付保證獲利金乙情，應係以系爭二個條件成就，方
    符合系爭決議第1點約定「被上訴人全權經營」，而作為給
    付保證獲利金之停止條件。而上訴人未於105年5月1日將持
    有○○之家○○商銀存摺之大章交付予被上訴人，且上訴人及曾
    ○貞不得干預被上訴人之人事、行政作業之等條件既未成就
    。從而，上訴人依系爭決議第1點約定，請求被上訴人給付
    保證獲利金，難認有據，應予駁回。
　㈥上訴人請求被上訴人給付保證獲利金既無理由，兩造其餘爭
    點，即無庸論述，併此敘明。　　　　　
六、綜上所述，上訴人依系爭決議之法律關係，請求被上訴人給
    付1204萬1600元本息，為無理由，應予駁回。上訴人之訴既
    經駁回，其所為假執行之聲請亦失所附麗，不應准許。原審
    為上訴人敗訴之判決，於法並無不合。上訴意旨指摘原判決
    不當，求予廢棄改判，為無理由，應予駁回其上訴。
七、本件事證已臻明確，兩造其餘之攻擊或防禦方法及所用之證
    據，經本院斟酌後，認為均不足以影響本判決之結果，爰不
    逐一論列。　
八、據上論結，本件上訴為無理由，依民事訴訟法第449條第1項
    、第78條，判決如主文。　
中　　華　　民　　國　　111 　年　　4 　　月　　27　　日
                民事第六庭    審判長法  官  楊熾光
                                     法  官  莊宇馨
                                     法  官  郭玄義
正本係照原本作成。       
如不服本判決，應於收受判決送達後20日內向本院提出上訴書狀
，其未表明上訴理由者，應於提出上訴後20日內向本院提出上訴
理由書狀（均須按他造人數附具繕本）。
上訴時應提出委任律師為訴訟代理人之委任狀。具有民事訴訟法
第466條之1第1項但書或第2項之情形為訴訟代理人者，另應附具
律師及格證書及釋明委任人與受任人有該條項所定關係之釋明文
書影本。如委任律師提起上訴者，應一併繳納上訴審裁判費。
因疫情而遲誤不變期間，得向法院聲請回復原狀。
                                    書記官  劉雅玲
　　　　　　　　　　　　　　　　　　
中　　華　　民　　國　　111 　年　　4 　　月　　27　　日